【裁判字號】    92,台上,5876
【裁判日期】    921022
【裁判案由】    偽造有價證券
【裁判全文】
最高法院刑事判決                              九十二年度台上字第五八七六號
    上  訴  人  甲○○
    選任辯護人  張業照律師
右上訴人因偽造有價證券案件，不服台灣高等法院台中分院中華民國九十年四月十七
日第二審判決（八十九年度上訴字第二二五四號，起訴案號：台灣台中地方法院檢察
署八十五年度偵字第一四八六號），提起上訴，本院判決如左：
    主  文
上訴駁回。
    理  由
按刑事訴訟法第三百七十七條規定：上訴於第三審法院，非以判決違背法令為理由，
不得為之。是提起第三審上訴，應以原判決違背法令為理由，係屬法定要件。且必須
依據卷內資料為具體之指摘，並足據以辨認原判決已具備違背法令之形式，始屬相當
。本件原判決維持第一審論上訴人甲○○以連續意圖供行使之用，而偽造有價證券罪
，處有期徒刑年陸月，並宣告如原判決附表一、二所示偽造之署押、印文、印章及
支票均沒收之判決，駁回上訴人在第二審之上訴。係依憑上訴人對於如原判決附表二
所示之付款人中興商業銀行股份有限公司（下稱中興銀行）台中分行，發票人曾秀錦
第000000000000帳戶之支票係其簽發使用之事實，坦承不諱。並參酌告
訴人曾秀錦指訴之情節，及證人郭牧幟於原審證稱：「（問：你有無看到上訴人當場
簽發支票給你？）有的，上訴人當時是從他手提箱拿出支票（如原判決附表二編號第
二十四號支票）及印章在我面前簽寫支票，再將支票交給我」等語。又原審函請台灣
中區郵政管理局檢送告訴人曾秀錦於民國七十四年四月十二日在台中市○○路郵局第
０四二四一七｜四號郵政存簿儲金開立帳戶申請書，其中曾秀錦簽名及印章，核與本
件中興銀行台中分行告訴人曾秀錦帳戶對保資料上之簽名及印章，經目視比對顯為不
同，有郵政存簿儲金開立帳戶申請書及中興銀行台中分行曾秀錦開戶申請書、支票存
款約定書、印鑑卡附卷足憑。復有中興銀行八十八年一月七日興中存字第三０五九號
函及所附支票影本附卷可稽等證據資料，而為論斷，已敘述其所憑之證據及認定之理
由。而以上訴人否認有偽造文書及偽造有價證券犯行，辯稱：上開告訴人曾秀錦名義
之中興銀行台中分行支票存款帳戶係告訴人曾秀錦同意開立，伊簽發支票係得告訴人
曾秀錦事先同意，伊並非盜刻印章，亦無偽造支票之犯行云云。然查告訴人曾秀錦迭
次指稱：「我本不認識上訴人，於八十三年五、六月間，因我先生去世留下一些債務
，我經濟困難，所以看報紙刊登才去向上訴人借錢，……，後於八十三年七、八月間
聊天，上訴人看到很多債主來向我要錢，他就要我拿身分證給他去申請金卡，說可幫
我申請到金卡，可以借到新台幣三十萬元，我就將身分證給他，隔約一星期後我問他
辦好了否？他就一直拖延說還沒辦好，我說若辦不出來，身分證請還給我，大約於八
十四年初才將身分證還給我」、「我並沒有要他（上訴人）去請領支票」、「羅世芳
根本沒有找我對保」等語。而上訴人於第一審法院亦供稱：「（問：銀行的徵信是誰
講的？『提示開戶申書』）是我跟他講的」、「（問：你向曾秀錦說可代她申請信用
卡？）有辦，但無法申請」、「（問：八十三年十一月十九日以她名義向中興銀行台
中分行申請開戶？）有，銀行人員過來找我，我將印章、身分證交給他」、「（問：
在何地刻章？）在民權路找刻印者刻的」、「（問：有無找曾秀錦對保？）當初未找
她對保」、「身分證有還曾秀錦，印章我留著使用，因那是印鑑章」等語。足證上訴
人係向告訴人偽稱欲代辦信用卡，騙取告訴人之身分證，再偽刻印章，佯稱已得告訴
人之授權，向中興銀行台中分行開立甲存帳戶，詐領支票簽發使用無疑。上訴人所辯
，係屬卸責之詞，不足採信。並以證人林國來、羅世芳所為證言，不足採為有利於上
訴人之證明。在理由內依憑卷證資料，詳加指駁；且說明本件事證已臻明確，上訴人
聲請傳喚證人何美秀、閩兆元，核無必要之理由。從形式上觀察原判決並無調查之職
責未盡之違法情形存在。上訴意旨，置原判決所為之明白論斷於不顧，專憑其個人意
見，就原審採證認事職權之適法行使及原判決理由已詳細說明之事項，漫事爭執，難
認已符合首揭法定之第三審上訴要件。又支票存款戶處理辦法第四條固規定：「金融
業者對於申請開戶之個人，應核對確為本人，並由開戶人依約定當面親自簽名或蓋章
或簽名及蓋章於支票存款往來約定書暨印鑑卡上……」。本件中興銀行台中分行承辦
人羅世芳並未依約由開戶人即告訴人曾秀錦在支票存款往來約定書及印鑑卡上親自簽
名、蓋章，遽依上訴人提出之告訴人身分證及印章，即予查對，係屬承辦人之作業疏
失，無解於上訴人成立偽造文書及偽造有價證券罪責。上訴意旨執以指摘原判決有調
查之職責未盡之違法云云，顯與法律規定得為第三審上訴理由之違法情形，不相適合
，依首開說明，亦非第三審上訴之正當理由。其上訴違背法律上之程式，應予駁回。
據上論結，應依刑事訴訟法第三百九十五條前段，判決如主文。
中      華      民      國    九十二    年      十      月    二十二    日
                              最高法院刑事第十庭
                                  審判長法官  林  增  福
                                        法官  邵  燕  玲
                                        法官  吳  昆  仁
                                        法官  陳  世  雄
                                        法官  惠  光  霞
      右正本證明與原本無異
                                              書  記  官
中      華      民      國    九十二    年      十      月     三十     日


司法院資訊處製作；財團法人民間司法改革基金會備份。
